【裁判字號】    98,交聲,227
【裁判日期】    980121
【裁判案由】    違反道路交通管理處罰條例聲明異議
【裁判全文】
臺灣臺北地方法院交通事件裁定         98年度交聲字第227號
原處分機關  臺北市交通事件裁決所
異  議  人
即受處分人  甲○○
上列受處分人因違反道路交通管理處罰條例案件，對於臺北市交
通事件裁決所於98年1月8日北市裁罰字第裁22─AO0000000 號之
裁決書（原舉發案號：北市警交大字第AO0000000 號）聲明異議
，本院裁定如下：
    主  文
異議駁回。
    理  由
一、聲明異議意旨略以：異議人即受處分人甲○○所有車牌號碼
    EP─9850號自用小客車於民國97年11月25日16時16分許，停
    放在臺北市○○路○ 段36巷與光復南路33巷口，經警舉發在
    交岔路口10公尺內停車之違規，惟道路交通管理處罰條例第
    56條第1項第1款，係指「在禁止臨時停車處所停車」，且異
    議人所有之EP─9850號自用小客車並未在劃有紅線路段及黃
    網線區域內停車，舉發法條與異議人可能所犯者不符；復異
    議人所認知之「交岔路口」係指一般公路或市區道路主管機
    關所管轄之道路，有快、慢車道，車輛來往頻繁、交通繁忙
    之交岔路口，為避免影響其他不同方向車輛通行，造成交通
    事故，所以有禁止「在交岔路口10公尺內停車」之規定，惟
    此舉發處所，依舉發照片顯示，僅是一般住宅區內之單向巷
    弄，白日平均一小時不到10輛車通過，怎能與交通繁忙之一
    般公路或市區道路○○○路口相提並論？此為名稱之濫用，
    與事實不符；再EP─9850號自用小客車停車位置，每日隨時
    都有車輛在此處停車，交通警察經常在附近巡邏，旁邊有劃
    紅線之道路停車者皆會被開罰單，但系爭停車位子從未曾被
    開過罰單，為何僅此次被開罰單，交通警察執法不一，處置
    不公；末以EP─9850號自用小客車未緊鄰路邊停車之原因，
    係被路旁店家用路霸攔阻，無法緊鄰路邊，交警到場時店家
    趕緊把路霸攔阻物挪走而已，其實系爭車輛並未妨礙任何其
    他車輛通行等語，爰對原處分不服，依法聲明異議，請求依
    法撤銷原處分云云。
二、原處分機關以：異議人即受處分人甲○○所有車牌號碼EP─
    9850號自用小客車於民國97年11月25日16時16分，停放在臺
    北市○○路○ 段36巷與光復南路33巷口，經警舉發在交岔路
    口十公尺內停車之違規，當場掣發臺北市政府交通局舉發違
    反道路交通管理事件通知單。嗣受處分人於舉發通知單上所
    載應到案日期（98年1月8日）前之98年1月6日提出申訴，原
    處分機關函請舉發單位調查結果，仍認受處分人有上開違規
    行為，乃依道路交通管理處罰條例第56條第1項第1款及違反
    道路交通管理事件統一裁罰基準及處理細則所訂之違反道路
    交通管理事件統一裁罰基準表之規定，於98年01月08日以北
    市裁罰字第裁22─AO0000000 號裁決書裁處受處分人新臺幣
    （下同）900 元罰鍰等語。
三、按汽車臨時停車時，應依下列規定：二、交岔路口... 10公
    尺內不得臨時停車，道路交通安全規則第111條第2款定有明
    文。次按，汽車停車時，禁止臨時停車處所不得停車；本規
    則所稱汽車，係指在道路上不依軌道或電力架線而以原動機
    行駛之車輛（包括機器腳踏車），道路交通安全規則第112
    條第1項第1款及第2條第1項第1 款分別定有明文。復按，禁
    止臨時停車線，用以指示禁止臨時停車路段，以劃設於道路
    緣石正面或頂面為原則，無緣石之道路得標繪於路面上，距
    路面邊緣以30公分為度；本標線為紅色實線，線寬除設於緣
    石，正面者以緣石高度為準外，其餘皆為10公分，道路交通
    標誌標線號誌設置規則第169條第1項、第2 項亦已分別訂明
    。又汽車駕駛人停車時，在禁止臨時停車處所停車者，處新
    臺幣600元以上1200元 以下罰鍰，亦有道路交通管理處罰條
    例第56條第1項第1款之規定甚明，合先敘明。
四、經查：
(一)本件受處分人固不諱言於上揭時、地將EP─9850號自用小客車
  停放在臺北市○○路○ 段36巷與光復南路33巷交岔路口之事實
  ，並有受處分人聲明異議狀、臺北市交通事件裁決所交通違規
  案件陳述書、違規照片、臺北市政府警察局北市警交大字第AO
  0000000 號舉發違反道路交通管理事件通知單附卷足憑（見臺
  灣臺北地方法院98年度交聲字第227號，以下簡稱本院卷，第4
  至6 頁、第10至11頁），是受處分人將自己所有之EP─9850號
  自用小客車停放在交岔路口之事實，洵堪認定。
(二)按所謂「禁止臨時停車處所」，係指橋樑、隧道、圓環、障礙
  物對面、人行道、行人穿越道、快車道、交岔路口或公共汽車
  招呼站10公尺內、消防車出入口5 公尺內、設有禁止臨時停車
  標誌標線處所，均為禁止臨時停車處所，道路交通管理處罰條
  例第55條定有明文；又禁止臨時停車處所非僅以設有禁止臨時
  停車標誌標線處所為限，凡交岔路口10公尺內，縱令未依規定
  繪設禁止臨時停車線（即俗稱「紅線」），仍為禁止臨時停車
  處所，前揭道路交通管理處罰條例第55條業已規範明確，是交
  岔路口10公尺內縱未繪製禁止臨時停車線，仍為禁止臨時停車
  處所，交岔路口10公尺內繪製之禁止臨時停車線，僅不過為輔
  助、提醒用路人之用意，自不能因行政主管機關未依道路交通
  標誌標線號誌設置規則第169 條繪設禁止臨時停車線之疏漏違
  失，置上開既有規定不論，逕謂交岔路口10公尺內凡未繪設禁
  止臨時停車線者，均得任意停車。是受處分人辯稱其並未在劃
  有紅線及黃網區域停車，即非在禁止臨時停車處所停車，顯然
  對禁止臨時停車處所之認定有所誤會，故舉發違規之認定事實
  及其適用法條，核無違誤。
(三)又查，交岔路口10公尺內禁止臨時停車之立法意旨，乃因道路
  交岔路口為車輛往來匯集之要道，在該處臨時停車或長期停車
  ，有礙交通流向之交會，並影響駕駛人經過交岔路口時觀察對
  向來車動態之視距，有造成死角而妨礙交通安全之虞，對於交
  通往來之順暢、安全實有重大影響，故以法律明文禁止，故只
  要在交岔路口10公尺內，即不得停車，此與地面上有無劃設紅
  線或黃網無關，汽車駕駛人對相關之交通安全規則即應有所認
  識，且有遵守之義務。按依據上揭照片可徵，受處分人所有之
  系爭車輛停放地點，就一般具有通常智識之駕駛人而言，僅須
  目測不須以尺或儀器丈量，即可知悉上開車輛之停放位置係在
  交岔路口10公尺內，雖受處分人指述系爭舉發地點僅為一般住
  宅區之單巷巷弄，平日甚少車輛經過，豈能與一般公路或市區
  道路之交岔路口相提並論，且案發當時店家有使用路霸攔阻，
  才使受處分人無法僅靠路邊停車，況系爭車輛又無影響其他車
  輛通行云云，然受處分既以坦承明知該系爭處所為「交岔路口
  」，受處分人又領有駕駛執照，應認識是否有妨礙交通順暢及
  造成交岔路口行車安全之危險，並無因交岔路口是否繁忙而有
  所區分，是異議人以前詞置辯及辯稱有路霸、沒有影響到動線
  云云，與經驗法則、上開違規照片所示在交岔路口10公尺內之
  事實不符，殊無可信。
(四)至於受處分人所辯上開地點常有車輛違規停車，並未遭到舉發
  等語，縱令屬實，亦與本件受處分人上揭違規事實無涉，自不
  得解免受處分人上揭違規受行政罰之責任，併此敘明。
五、綜上，受處分人確有於上開時地之交岔路口10公尺內停車違
    規情事，經原處分機關依違反道路交通管理處罰條例第56條
    第1項第1款規定及違反道路交通管理事件統一裁罰基準及處
    理細則所訂之違反道路交通管理事件統一裁罰基準表之規定
    ，裁處受處分人900 元罰鍰，核無違誤，是本件受處分人之
    異議為無理由，自應將其異議駁回。
據上論斷，應依道路交通案件處理辦法第19條，裁定如主文。
中    華    民    國    98    年  1   月      21      日
                  交通法庭    法  官  施添寶
以上正本證明與原本無異。
如不服本裁定，應於裁定送達後5日內，向本院提出抗告狀。
                              書記官  陳弘文
中    華    民    國    98    年  1   月      21      日


司法院資訊處製作；財團法人民間司法改革基金會備份。
